臺灣宜蘭地方法院刑事判決
111年度易字第338號
公  訴  人  臺灣宜蘭地方檢察署檢察官
被      告  吳至仁


上列被告因竊盜等案件，經檢察官聲請簡易判決處刑（111年度
偵字第3223號），本院認不宜以簡易判決處刑，改依通常程序審
理，並判決如下：
    主  文
本件公訴不受理。
    理  由
一、簡易判決處刑意旨略以：被告吳至仁於民國111年4月4日晚
    上11時6分許，騎乘腳踏車行經宜蘭縣○○鄉○○路000號前，見告
    訴人簡晉弘所有之車牌號碼000-0000號普通重型機車、安全
    帽置放在該處，意圖為自己不法所有之竊盜犯意及基於毀棄
    損壞之犯意，趁無人注意之際，以腳踢之方式，踹倒該機車
    ，致該機車右側車體刮傷、轉向把手及車架之損壞，足生損
    害於告訴人簡晉弘，並徒手竊取該安全帽得手後騎乘腳踏車
    離去。嗣告訴人簡晉弘察覺有異報警處理，經警調閱監視器
    畫面始悉上情。因認被告涉犯刑法第320條第1項之竊盜罪嫌
    及同法第354條毀損罪嫌等語。
二、關於被訴竊盜罪部分：
  ㈠按犯罪事實應依證據認定之，無證據不得認定犯罪事實；不
    能證明被告犯罪者，應諭知無罪之判決，刑事訴訟法第154
    條第2項、第301條第1項分別定有明文。又刑事訴訟法上所
    謂認定犯罪事實之證據，係指足以認定被告確有犯罪行為之
    積極證據而言，如未能發現有相當證據或證據不足以證明，
    自不能以推測或擬制之方法以為裁判基礎，而認定不利於被
    告之事實，需依積極證據，苟積極證據不足為不利被告之認
    定時，即應為有利於被告之認定，更不必有何有利之證據；
    所謂「積極證據足以為不利被告事實之認定」，係指據為訴
    訟上證明之全盤證據資料，在客觀上已達於通常一般之人均
    不致於有所懷疑、而得確信被告確曾犯罪之程度；若未達到
    此一程度，而有合理之懷疑存在時，即無從為有罪之確信。
  ㈡公訴意旨認被告涉犯刑法第320條第1項之竊盜罪嫌，無非係
    以被告於警詢、偵查之供述，告訴人簡晉弘於警詢之證述、
    宜蘭縣政府警察局羅東分局扣押筆錄、扣押物品目錄表、贓
    物認領保管單、監視器影像翻拍照片、現場照片等，為其論
    據。訊據被告固坦承有於前開時、地，拿取告訴人所有、放
    置在車牌號碼000-0000號普通重型機車上之安全帽1頂等事實
    ，惟堅詞否認有竊取上開安全帽，辯稱：伊係因為看到告訴
    人和他女友兩人牽手，氣憤難平，為了洩憤，才會先踢倒告
    訴人所有機車，再把安全帽拿走並隨即丟到附近的草叢，伊
    只是毀棄安全帽，沒有要將安全帽占為己有之不法所有意圖
    等語（見本院簡字卷第32頁）。
  ㈢經查：
　⒈被告警詢時供稱：111年4月4日23時6分許，我騎乘腳踏車到
    便利商店寄東西，行經冬山鄉松樹路570號路口，我看一對
    情侶牽車走往水池邊，看到男生將機車停在門口，一時氣憤
    ，我將男生的安全帽拿走，用腳將機車踹倒後騎腳踏車回家
    ，在回家的路上將安全帽丟棄在路旁等語（見偵卷第4頁背
    面）；於偵查中亦供稱：當時我要出門買東西，看到告訴人
    與其女友牽手，我一時氣憤，我才動手推告訴人機車，我本
    來要去超商買東西，但因為太氣憤，就將安全帽丟在路邊…
    （問：為何要竊取安全帽、毀損機車？）當下氣憤，該女生
    曾跟我曖昧，我看到她跟別的男生走在一起，一時氣憤等語
    （見偵卷第28頁）。可知被告於警詢、偵查及本院審理時始
    終供稱，係因看到告訴人與其女友牽手，一時氣憤才會踢倒
    機車並拿走告訴人的安全帽，再將安全帽丟棄在路旁等節。
　⒉證人即被告父親吳豐哲於審理時具結證稱：警察跟我說你兒
    子為什麼把別人的機車安全帽拿走，要我打電話給被告，先
    問被告是不是有拿別人的安全帽，要他趕快把安全帽找出來
    跟告訴人賠不是，對方應該就不會追究了，被告就跟我說安
    全帽可能就在路旁的哪個草叢，我就跟警察一起到那個地方
    去尋找，因為草叢比較高一點，我就爬上去，約7、8分鐘的
    時候就在被告所說的草叢附近找到安全帽，拿下來警察就告
    訴我要我拿去還給對方，我就透過一個之前當代表的人陪同
    我一起拿去告訴人女友家，還給告訴人…草叢距離我家約500
    公尺遠，找到安全帽的位置離告訴人女友住處應該600公尺
    ，警察是在4月5日晚上到我家找被告的等語（見本院易字卷
    第35頁至第37頁）。佐以告訴人簡晉弘於警詢時證稱：安全
    帽是在111年4月5日凌晨零時15分離開我女友住處（宜蘭縣○
    ○鄉○○路000號）要牽車時，發現我機車倒在地上，並發現安
    全帽不見等語（見偵卷第5頁）。可知告訴人女友住處（即
    案發地點）距證人吳豐哲尋獲安全帽草叢僅約600公尺遠，
    被告犯案當時係騎乘腳踏車（此有被告供述及卷附監視器翻
    拍照片為證），堪認被告於審理時供稱：（問：你從把安全
    帽拿走，到將安全帽丟到草叢，間隔多久？）約2、3分鐘而
    已，因為我騎腳踏車回家途中丟在路邊等語，應屬可信。
　⒊次查，被告曾患有情緒障礙症，此有診斷證明書附卷可稽（
    見偵卷第45頁），其突見愛慕女子與告訴人之間有親密互動
    ，一時難以接受，為發洩其情緒，先踹倒機車復緊接將安全
    帽取走丟棄在路旁草叢，衡以被告占有該安全帽時間甚為短
    暫，是以可否認定被告主觀上有將該安全帽據為己有或第三
    人所有之企圖，實有可疑；況如被告確有不法所有意圖，衡
    情豈有拿走安全帽後2、3分鐘即任意丟棄於路旁草叢之理，
    可見被告應無利用該安全帽經濟價值之意思，則被告辯稱無
    偷竊之意，係基於毀損目的而將安全帽丟棄等語，堪予採信
    。
　㈣綜上所述，本件檢察官所提之告訴人證述、扣押筆錄、扣押
    物品目錄表、贓物認領保管單、監視器影像翻拍照片、現場
    照片等證據，僅能證明被告有將告訴人安全帽取走之客觀行
    為，該等證據尚不足使本院形成被告主觀上有意圖為自己不
    法所有之竊盜犯意，被告辯稱其主觀上係基於毀損之犯意而
    將安全帽取走後隨即丟棄，應為可採。則被告所為，不構成
    刑法第320條第1項之竊盜罪，而係有無構成刑法第354條之
    毀損罪嫌問題。
三、被訴毀損機車車體及拿走安全帽後丟棄等行止，應均為不受
    理之諭知：
　㈠按告訴乃論之罪，告訴人於第一審辯論終結前，得撤回告訴
    ；告訴經撤回者，法院應諭知不受理之判決，刑事訴訟法第
    238條第1項、第303條第3款規定參照。
　㈡查被告將安全帽拿走隨即丟棄在草叢之行為，應係有無構成
    刑法第354條之毀損罪嫌，已如前述；至被告於同一時、地
    ，以腳踢方式踹倒告訴人所有機車，致機車右側車體刮傷、
    轉向把手及車架損壞等，公訴意旨係認涉犯毀損罪嫌，則依
    同法第357條之規定，均須告訴乃論。惟告訴人已於111年7
    月26日本院調查時，與被告達成調解，並具狀撤回本件毀損
    之告訴，有本院訊問筆錄、111年度簡附民移調字第1號調解
    筆錄及刑事撤回告訴狀附卷可參（見本院簡字卷第33頁、第
    35頁、第41頁），依照前開說明，本案就前揭毀損部分，自
    應為不受理之諭知。
據上論斷，應依刑事訴訟法第452條、第303條第3款，判決如主
文。 
本案經檢察官吳舜弼聲請簡易判決處刑及到庭執行職務。
中　　華　　民　　國　　111 　年　　11　　月　　10　　日
                  刑事第三庭法  官  游欣怡
以上正本證明與原本無異。
如不服本判決應於收受本判決後20日內向本院提出上訴書狀，並
應敘述具體理由。若未敘述理由者，應於上訴期間屆滿後20日內
向本院補提理由書狀(均須按他造當事人之人數附繕本)。
                            書記官　翁靜儀
中　　華　　民　　國　　111 　年　　11　　月　　10　　日